【裁判字號】    89,上重更(一),113
【裁判日期】    890503
【裁判案由】    殺人
【裁判全文】
臺灣高等法院臺南分院刑事判決          八十九年度上重更(一)字第一一三號  Ａ
      上  訴  人
      即  被  告  乙      ○
      指定辯護人  本院公設辯護人  甲  ○  ○
右上訴人因殺人案件，不服臺灣臺南地方法院八十八年度重訴字第一八號中華民國八
十八年九月十七日第一審判決（起訴案號：臺灣臺南地方法院檢察署八十八年度偵字
第六七五一號、第六六二五號），提起上訴，判決後經最高法院發回更審，本院判決
如左：
      主      文
上訴駁回。
      事      實
一、乙○曾於民國（下同）八十四年間因傷害葉忠清之母葉杜玉治，經本院判處有期
    徒刑一年六月確定，甫於八十七年三月十三日執行完畢，猶不知悔改，復因該案
    發生後和解未果，即遭葉忠清持鐵棒毆傷復要求新台幣六萬元賠償金，乙○因而
    對葉忠清一直懷恨在心，竟萌生殺人犯意，於八十八年五月十九日十八時二十分
    許，持水果刀一支，進入台南市○區○○路二六三巷十二弄四號葉忠清住處開設
    之雜貨店，先佯向在場之葉杜玉治購買洋煙，旋乘葉忠清不注意之際，持預藏之
    水果刀朝葉忠清之胸部及右腹部各猛刺一刀，致葉忠清受有胸骨柄部刺傷三公分
    Ｘ一公分Ｘ十六公分（從上斜刺戳致右側胸腔內臟器刀創出血）、腹側部距腹中
    線七公分處刺傷四公分Ｘ一．五公分Ｘ十公分（從上斜右下刺戳致右腹腔內臟器
    刀創出血）等傷害，並造成葉忠清胸部及腹部遭利刃刺戳合併臟器刀創出血，乙
    ○見狀旋欲奪門而出時遭葉忠清之父葉麗焜追及扭打，惟仍掙脫並逃離現場，葉
    忠清經送醫急救後延至同日十九時四十一分許，仍因失血性休克而不治死亡。嗣
    於同日二十時三十分許，在台南市○○路九二五巷二二○弄九一號為警循線查獲
    乙○，並扣得其所有供作案用之水果刀乙支。
二、案經台灣台南地方法院檢察署檢察官相驗後自動檢舉暨由台南市警察局第六分局
    報請台灣台南地方法院檢察署檢察官偵查起訴。
      理      由
一、上訴人即被告乙○於右揭時地持水果刀行兇殺死被害人葉忠清之事實，業據其於
    警訊、偵查、原審及本院審訊時供承不諱，核與在場目擊之被害人父母葉麗焜及
    葉杜玉治二人證述之情節相符，且有水果刀一支扣案可資佐證。而被害人葉忠清
    胸部及腹部確遭上揭利刃刺戳合併臟器刀創出血，而因失血性休克不治死亡，亦
    經臺灣臺南地方法院檢察署檢察官督同法醫師相驗明確，製有相驗屍體證明書、
    驗斷書及勘驗筆錄在卷可憑，並有現場相片十二幀附卷可憑。被告於偵查及原審
    調查、審理時則否認具有殺人之犯意（原審誤認為被告坦承有殺人之犯意），另
    亦辯稱：其係因喝酒意識不清才下手教訓被害人，並無存心殺死葉忠清之意云云
    ，然查：
（一）被告於警訊時即稱其：「（前案）八十四年底交保出來到葉麗焜雜貨店找葉麗
      焜談和解，遭葉麗焜的三兒子葉忠清用鐵棒打出來，又要向我求償六萬元，所
      以我懷恨在心，怨仇很重，已經三年多了，所以今天我去他家是為了報仇的」
      （見警卷被告八十八年五月十九日訊問筆錄），於原審亦承認係存心要找葉忠
      清報復（見原審卷第六十四頁反面），準此，已知被告於該案（傷害葉杜玉治
      經判刑入監服刑）之後一直懷恨在心，伺機報復。又作案用之水果刀係他人丟
      棄於海邊為其撿得之，亦經其供述在卷，衡情該水果刀應生鏽異常，然觀之扣
      案之凶器經勘驗尚稱乾淨（附於警卷之照片一併參照），顯見已經整理，足見
      被告拾獲該水果刀時即有預謀行兇之意。
（二）又行兇之水果刀並無血溝，刺入並不易，而依照片所示之刀刃卻【全部】染滿
      血跡，顯見被告以極大之力量將刀刃刺入被害人，再觀之被害人葉忠清為被告
      持利刃傷及之部位為胸、腹部，且胸骨柄部及腹側部距腹中線七公分處等穿刺
      傷深達十六公分及十公分，有上開卷附驗斷書及屍體證明書可憑，益徵被告揮
      刀下手時施力甚猛。況胸、腹部乃人體脆弱部位之生命要害，如以利器猛力攻
      擊，當有致死之虞，此為一般人所週知，亦應為被告所明知，依被告持刀從上
      斜刺戳被害人胸部及從上斜右下刺戳被害人腹部各深達十六公分及十公分，致
      使被害人右側胸腔內臟器及右腹腔內臟器均刀創大量出血，參以被告早有預謀
      報復被害人等情以觀，在在足見其殺意至堅，被告確有致人於死之犯意，應無
      疑義。
（三）再者被告行兇後約隔三小時不到（九點五分）經以其呼氣為酒精測試，其呼氣
      酒精濃度為○．三０ＭＧ／Ｌ，有測試結果附於警卷可稽，然原則上血中酒精
      濃度是呼氣酒精濃度之二千倍，而血中酒精濃度○‧一％以下時，行動尚正常
      ，○‧一％至○‧二％時始達酩酊狀態，益濃酩酊程度愈深，精神不安定，反
      應遲鈍，抑制減少，此有法務部法醫研究所八十八年三月一日法醫所八八文理
      字第○二一一號函存卷可參。又血中酒精濃度至○‧○八％、其行為表現或狀
      態始為多話、感覺障礙，血中酒精濃度至○‧一○％、其行為表現或狀態為說
      話含糊、腳步不穩。亦有中央警察大學教授蔡中志研製「身體酒精濃度與肇事
      率（行為表現）之關係」表一件附本審卷可按，而被告呼氣酒精濃度測定值為
      ○‧三０ＭＧ＼Ｌ，經換算血中酒精濃度為○‧○六○％（Ｗ＼Ｖ），與上述
      ○‧○八％、或○‧一％之數據尚有一段差距，縱酒精測試係在約三小時後，
      然依其測得之血中酒精濃度以觀，被告當時行為時並未達精神耗弱或心神喪失
      之程度至明，且被告於本院供稱；（行兇前）在廟邊喝酒，我是騎機車去對方
      的家，自廟到對方家大約十多分鐘，當中某一國小那裡有紅綠燈云云，顯見被
      告於行兇時，意識尚為清楚，無庸置疑。
（四）綜上所述，被告確有殺死被害人葉忠清之犯意，所辯因喝酒意識不清才下手教
      訓被害人並非存心殺死葉忠清云云，委不足採。是本件事證明確，被告殺人犯
      行堪以認定。
二、核被告乙○故意殺死被害人葉忠清，所為係犯刑法第二百七十一條第一項之殺人
    罪。又被告曾於八十四年間因傷害案件，經判處有期徒刑一年六月確定，於八十
    七年三月十三日執行完畢，有臺灣臺南地方法院檢察署刑案資料查註紀錄表在卷
    可佐，其於執行完畢後五年以內再犯本件有期徒刑以上之罪，係屬累犯，除法定
    刑死刑，無期徒刑部分依法不得加重外，法定刑有期徒刑部分應依刑法第四十七
    條之規定加重其刑。原審以被告罪證明確，因予適用刑法第二百七十一條第一項
    、第四十七條、第三十七條第一項，並審酌被告僅因細故即對被害人痛下殺手，
    奪取人命罪業至重，犯罪手段甚為殘暴，且在彼等父母面前行兇，罔顧人倫，原
    無可寬逭，惟念及年逾六旬，且事後對於持械行兇乙節尚知悔悟等一切情狀，量
    處無期徒刑，並依法宣告褫奪公權終身，並因扣案水果刀一支為他人丟棄，經被
    告拾得，已為被告所有，又係供犯罪所用之物，併依刑法第三十八條第一項第二
    款之規定宣告沒收。本院經核原判決認事用法，並無不合，量刑亦稱妥適，因而
    本件上訴（職權上訴），為無理由，自應予駁回之。
據上論結，應依刑事訴訟法第三百六十八條，判決如主文。
本案經檢察官曾顯智到庭執行職務。
中    華    民    國      八十九      年      五      月        三      日
                                  臺灣高等法院臺南分院刑事第三庭
              審判長法官  黃    聰    明
                                            法官  林    勝    木
                                            法官  黃    三    哲
右正本證明與原本無異。
如不服本判決，應於判決送達後十日內向本院提出上訴狀，其未敘述理由者並應於提
出上訴狀後十日內向本院補提理由書（應附繕本)。
                                      法院書記官  戴    淑    敏
中    華    民    國      八十九      年      五      月        四      日
附錄法條：
刑法第二百七十一條第一項
殺人者，處死刑、無期徒刑或十年以上有期徒刑。


司法院資訊處製作；財團法人民間司法改革基金會備份。
